臺灣臺南地方法院刑事判決
110年度易字第551號
公  訴  人  臺灣臺南地方檢察署檢察官
被      告  吳孟峰


上列被告因業務侵占案件，經檢察官提起公訴（110年度調偵字
第804號），被告於準備程序進行中，就被訴事實為有罪之陳述
，本院改行簡式審判程序審理，判決如下：
    主  文
吳孟峰犯業務侵占罪，處有期徒刑陸月，如易科罰金，以新臺幣
壹仟元折算壹日。緩刑貳年，緩刑期間付保護管束，並應接受法
治教育貳場次。
    事  實
一、吳孟峰前為旺旺友聯產物保險股份有限公司之保險業務員，
    協助客戶辦理投保相關事宜，為從事業務之人；梁惠貞為吳
    孟峰之客戶及友人，前曾委託吳孟峰辦理相關投保事宜。緣
    梁惠貞於民國108年7月間，就其名下之車牌號碼0000-00號
    自用小客車、車牌號碼000-000號普通重型機車及其子名下
    之車牌號碼000-000號普通重型機車，均委由吳孟峰辦理上
    開車輛該年度強制險、任意險之投保事宜，梁惠貞並於108
    年7月4日將上開車輛保險費用總額合計新臺幣（下同）1萬5
    300元交付給吳孟峰。吳孟峰竟意圖為自己不法之所有，基於
    侵占業務上持有之物之犯意，於108年7月26日，僅向旺旺友
    聯產物保險股份有限公司就車牌號碼000-000號普通重型機
    車、車牌號碼000-000號普通重型機車投保該年度之強制險
    、任意險、就車牌號碼0000-00號自用小客車投保該年度之
    強制險，卻未就上開自用小客車投保該年度之任意險（共僅
    支出5531元），而將剩餘之保險費用9769元侵占入己。嗣因
    梁惠貞之子於109年1月19日駕駛車牌號碼0000-00號自用小
    客車發生交通事故，梁惠貞欲申請理賠事宜時，始查悉上情
    。
二、案經梁惠貞訴由臺灣臺南地方檢察署檢察官偵查起訴。
    理  由
一、本件被告所犯為死刑、無期徒刑、最輕本刑為3年以上有期
    徒刑以外之罪，亦非屬高等法院管轄之第一審案件，其於準
    備程序進行中，先就被訴事實為有罪之陳述，經法官告知簡
    式審判程序之旨，並聽取公訴檢察官之意見後，依刑事訴訟
    法第273條之1第1項、第273條之2等規定，裁定進行簡式審
    判程序，且不受同法第159條第1項、第161條之2、第161條
    之3、第163條之1及第164條至第170條所規定證據能力認定
    及調查方式之限制，合先敘明。
二、上開犯罪事實，業據被告於本院審理時坦承不諱，並有告訴
    人梁惠貞於警詢、偵訊時之指訴（偵1卷第39至41頁、第121
    至124頁）、告訴人提出之被告收款之簽名單據、旺旺友聯
    產物保險股份有限公司強制汽車責任保險費收據（機車專用
    ）、車輛保險單、汽車險保險費收據（偵1卷第11至21頁）
    、和泰產物保險股份有限公司台南分公司110年2月17日（11
    0）和保南字第4號函暨其所附車輛投保資料、繳費明細紀錄
    各1份（偵1卷第67至79頁）、旺旺友聯產物保險股份有限公
    司110年3月3日（110）旺總汽車字第301號函暨其所附車輛
    投保資料、繳費明細紀錄、被告之產業保險業務員登錄申請
    書（偵1卷第83至105頁）、旺旺友聯產物保險股份有限公司
    110年6月7日（110）旺總汽車字第1037號函暨其所附車牌號
    碼0000-00號自用小客車投保強制險之要保書（偵2卷第27至
    29頁）在卷可稽，堪認被告自白與事實相符，而得採信。是
    本案事證明確，被告上開犯行堪以認定，應依法論科。
三、論罪科刑：
  ㈠被告原係旺旺友聯產物保險股份有限公司之保險業務員，協
    助客戶辦理投保相關事宜，為從事業務之人，其基於上開業
    務關係而經手、保管之保險費用，自屬其業務上所持有之物
    ；而被告於業務持有中，以易持有為所有之意思，將9769元
    之保險費侵占入己，是核被告所為，係犯刑法第336條第2項
    之業務侵占罪。
　㈡爰審酌被告不思循正途賺取所需，因貪圖私利，即藉由擔任
    旺旺友聯產物保險股份有限公司之保險業務員，協助告訴人
    辦理車輛強制險、任意險之投保事宜機會，收取全部保費後
    ，卻未就上開自用小客車投保該年度之任意險，而將剩餘之
    保險費用9769元侵占入己，顯見其欠缺尊重他人財產權之法
    治觀念，同時造成告訴人發生車禍時無法由保險公司理賠，
    受有財產上之損害，所為殊無可取。惟念被告犯後坦承犯行
    ，態度尚佳，並與告訴人調解成立，賠償其所受損失7萬500
    0元，經告訴人表示願意原諒被告等節，有110年度南司刑移
    調字第253號調解筆錄、本院公務電話紀錄各1份（本院卷第
    61至62頁、第67頁）在卷可參，顯見其非無悔意，兼衡其自
    陳教育程度為大學畢業、已婚，需要扶養母親、就讀大學之
    女兒，目前從事保全工作等一切情狀，量處如主文所示之刑
    ，並諭知易科罰金之折算標準。
　㈢查被告前未曾受有期徒刑以上刑之宣告，有臺灣高等法院被
    告前案紀錄表1份在卷可憑，其因一時失慮而罹典章，惟犯
    後坦承犯行，且與告訴人達成調解，並賠償告訴人所受損害
    ，堪信被告確有積極彌補損害之誠意，又告訴人亦表示願原
    諒被告，均詳如前述，本院認其經此偵、審程序及刑之宣告
    之教訓，當知所警惕，信無再犯之虞，認所宣告之刑以暫不
    執行為適當，併予宣告緩刑2年，以啟自新。另參酌被告利
    用職務之便而違犯本件犯行，顯見其法治觀念有所欠缺，為
    促使被告記取教訓，強化其法治概念，使其日後得以尊重他
    人財產權利，認應依刑法第74條第2項第8款規定，於緩刑期
    間命被告接受法治教育2場次，併依刑法第93條第1項第2款
    規定，諭知於緩刑期間付保護管束，俾能由觀護人予以適當
    督促，以期符合本件緩刑目的。此外，倘被告未遵循本院所
    諭知上開負擔，情節重大者，檢察官尚得依刑事訴訟法第47
    6條、刑法第75條之1第1項第4款之規定，聲請撤銷本案緩刑
    之宣告，併予敘明。
　㈣被告侵占告訴人所交付之保險費用9769元，雖屬被告之犯罪
    所得，惟被告已與告訴人調解成立，並賠償告訴人所生損害
    ，詳如前述，倘再諭知沒收犯罪所得並追徵其價額，恐有受
    重複執行沒收或追徵之雙重追索危險，對被告顯然過苛，故
    依刑法第38條之2第2項之規定，不再予宣告沒收，附此敘明
    。
四、據上論斷，依刑事訴訟法第273條之1第1項、第299條第1項
    前段，刑法第336條第2項、第41條第1項前段、第74條第1項
    第1款、第2項第8款、第93條第1項第2款，刑法施行法第1條
    之1第1項，判決如主文。
本案經檢察官王宇承提起公訴，檢察官廖舒屏到庭執行職務
中　　華　　民　　國　　110 　年　　8 　　月　　12　　日
            刑事第十四庭  法  官  蕭雅毓
以上正本證明與原本無異。
如不服本判決應於收受送達後20日內向本院提出上訴書狀，並應
敘述具體理由；其未敘述上訴理由者，應於上訴期間屆滿後20日
內向本院補提理由書（均須按他造當事人之人數附繕本）「切勿
逕送上級法院」。
                          書記官  李如茵
中　　華　　民　　國　　110 　年　　8 　　月　　12　　日
附錄本案論罪科刑法條全文
中華民國刑法第336條
對於公務上或因公益所持有之物，犯前條第1項之罪者，處1年以
上7年以下有期徒刑，得併科15萬元以下罰金。
對於業務上所持有之物，犯前條第1項之罪者，處6月以上5年以
下有期徒刑，得併科9萬元以下罰金。
前二項之未遂犯罰之。